【裁判字號】    97,訴,731
【裁判日期】    970707
【裁判案由】    返還投資款
【裁判全文】
臺灣板橋地方法院民事判決               97年度訴字第731號
原      告  甲○○
被      告  乙○○
上列當事人間請求返還投資款事件，經本院於民國97年6月16日
言詞辯論終結，判決如下：
    主  文
被告應給付原告新臺幣貳拾萬元，及自民國九十六年十一月一日
起至清償日止，按年息百分之五計算之利息。
原告其餘之訴駁回。
訴訟費用由被告負擔三分之一，餘由原告負擔。
本判決第一項於原告以新臺幣柒萬元為被告供擔保後，得假執行
；但被告如以新臺幣貳拾萬元為原告預供擔保，或將請求標的物
提存，得免為假執行。
原告其餘假執行之聲請駁回。
    事實及理由
一、按訴狀送達後，原告不得將原訴變更或追加他訴。但擴張或
    減縮應受判決事項之聲明者，不在此限，民事訴訟法第255
    條第1項第3款定有明文。本件原告以支付命令之聲請視為起
    訴時，本係請求被告應給付原告新臺幣（下同）60萬元，及
    自支付命令送達翌日起至清償日止，按年息百分之五計算利
    息。嗣於民國97年4月9日本院審理時，則具狀變更請求為被
    告應給付原告60萬元，及自96年11月1日起至清償日止，按
    年息百分之五計算之利息。核原告所為，係未變更訴訟標的
    之擴張應受判決事項之聲明者，依上說明，並不在禁止之列
    ，自應准許。
二、原告起訴主張：緣被告於96年7月上旬間，向原告佯稱伊可
    代為投資股票，本金30萬元至少每月可獲利1萬元以上，本
    金60萬元就獲利2萬元以上，且絕不會損失本金云云。原告
    信以為真，希望能用投資獲利來支付房貸，遂於96年7月25
    日交付60萬元與被告，被告允諾將前述款項代為投資臺灣股
    市，購買股票，被告並承諾每月至少為原告取得2萬元以上
    之投資獲利，且雙方約定原告於1週前通知被告，便可隨時
    取回60萬元之本金。惟自96年10月起，原告多次通知被告，
    要求於96年10月31日前返還原告所交付之本金60萬元。詎被
    告卻屢屢藉詞拖延，迄今未將原告之金錢返還分文。又原告
    既已依照雙方間之約定，於1週前通知被告應於96年10月31
    日前將本金60萬元返還原告，則被告自至遲於是日時應將原
    告所交付之本金60萬元返還原告。為此，爰依兩造間所成立
    之契約之法律關係，提起本件訴訟，並聲明求為判決：(一)被
    告應給付原告60萬元，及自96年11月1 日起至清償日止，按
    年息百分之5 計算之利息。(二)願供擔保，請准宣告假執行。
三、被告則以：原告雖確實有於96年7 月25日將60萬元匯至被告
    帳戶中，請被告代為購買臺灣股市之股票。惟當時被告確曾
    告知原告，股票有賺有賠，不可能保證賺錢，然原告仍執意
    要求被告為其進出股票。故被告非但並無向原告保證每30萬
    元每月至少獲利1 萬元之情事，亦無保證本金絕對不會損失
    ，也沒有同意原告1 個星期前通知，被告就須將本金如數返
    還。因為這是股市的投資沒有一定會獲利，所以被告不可能
    向原告為上揭保證之內容，且本件原告的投資款60萬元，於
    96年11月時，已被迫斷頭賠光了等語，資為抗辯，並聲明求
    為判決：原告之訴及假執行之聲請均駁回，如受不利判決，
    願供擔保請准宣告免為假執行。
四、原告主張渠於96年7 月25日，曾交付本金60萬元與被告，請
    被告將前述款項代為投資臺灣股市，購買股票之事實，業據
    提出與所述相符之華南商業銀行存摺類存款存款憑條1 紙在
    卷為證（見本院卷第12頁），且為被告所不爭執（見97年5
    月7 日言詞辯論筆錄），堪信為真。原告另主張被告曾保證
    每月至少為原告取得2 萬元以上之投資獲利，且保證本金絕
    對不會損失，原告只需於1 週前通知被告，便可隨時取回本
    金60萬元等情，則為被告所否認，並以前揭情詞置辯。是以
    本件所應審究者，在於兩造約定代為投資股市之初，被告有
    無向原告保證本金絕對不會損失，原告只需於1 週前通知被
    告，即可隨時取回本金？乙節。經查：
  (一)按民事訴訟如係由原告主張權利者，應先由原告負舉證之責
    ，若原告先不能舉證，以證實自己主張之事實為真實，則被
    告就其抗辯事實即令不能舉證，或其所舉證據尚有疵累，亦
    應駁回原告之請求，最高法院17年上字第917 號著有判例可
    資參照）。又請求履行債務之訴，除被告自認原告所主張債
    權發生原因之事實外，應先由原告就其主張此項事實，負舉
    證之責任，必須證明其為真實後，被告於其抗辯事實，始應
    負證明之責任，此為舉證責任分擔之原則，亦有最高法院43
    年台上字第377 號判例意旨可參。原告主張被告曾保證渠所
    交付之投資本金60萬元絕對不會損失，且原告只需於1 週前
    通知被告，即可隨時取回該本金60萬元乙節，既為被告所否
    認，依上說明，自應由原告就被告曾為上揭保證之事負舉證
    之責任。
  (二)原告就其上開主張，雖舉證人丙○○、游茹鈺為證，惟經本
    院依原告聲請通知證人丙○○、游茹鈺到庭作證，經渠等具
    結後，證人丙○○固證稱：「伊與兩造都認識，係因為朋友
    聚會認識的，伊是先認識原告，認識約2 年，後認識被告，
    認識約1 年半，與兩造熟識度都差不多。伊知道原告有委託
    被告代為操作股票買賣，伊知道有這件事，是因為96年7 月
    中旬伊和兩造一起吃午飯，在吃飯的過程中，兩造談到股票
    的事情，伊才知道。當時原告應該還沒有請被告代為操作股
    票，伊當時是聽到原告說有一位陳小姐在幫原告操作股票，
    原告拿了60萬元給那位陳小姐，陳小姐1 個月會給原告2 萬
    元，被告當時聽了表示說這麼少，如果由被告來操作應該不
    只2 萬元，伊聽到的就是這樣，後來大家就吃飯，接下來的
    事就是兩造自己去談，伊沒有介入。伊知道股票買賣是有賺
    有賠，且不只股票，生意上也是。伊沒有聽到被告向原告表
    示如果由被告操作一定只會賺不會賠的話，伊沒有聽到被告
    向原告這樣說。伊也沒聽到被告向原告保證本金不會損失，
    一定可以如數拿回，伊聽到的內容就是被告說如果由被告來
    操作，獲利應該不只2 萬元，但是伊沒有聽到被告向原告保
    證由被告操作一定只會賺不會賠，原告的本金最後一定可以
    全數拿回，不會損失。伊有聽到被告向原告保證如果由被告
    來操作，每個月一定可以賺到2 萬元。因為被告有說如果由
    被告來操作，獲利應該不只2 萬元這些話，所以伊認為這些
    話就是被告有保證每個月可以賺到2 萬元。伊不記得有無談
    到如果每個月沒有賺到2 萬元，要如何處理，伊不知道有沒
    有談到。伊與兩造之間談到股票操作的事情，就只有這一次
    。當時就兩造與伊3 人在場，是因為原告當時有一間新房子
    ，特別空出一間房間給陳小姐用，伊等覺得很好奇，所以就
    問了原告，才聊起，原告才說陳小姐在幫原告操作股票，其
    他的部分就如伊上開所述。伊與兩造是在汐止的一家越南餐
    廳吃中飯，時間大約是下午1 點左右。後來伊大約在96年10
    月時，有聽到原告說與被告間關於股票的投資有糾紛。伊沒
    有聽到被告向原告說被告投資股票從來沒有賠過，原告是沒
    有說陳小姐從來沒有賠過這句話，但是原告有說陳小姐每個
    月有拿2 萬元給原告，至於陳小姐幫原告操作股票期間多長
    ，伊不清楚。伊沒有聽到兩造間就取回本金的時間作何約定
    。伊的意思是說伊不記得被告有無向原告保證本金不會損失
    ，可以全數拿回，只會賺不會賠。」等語，另證人游茹鈺亦
    證述：「伊與兩造認識，是因為一起唱歌認識的，是同時認
    識兩造。對於原告委託被告操作股票之事伊知道，是聽兩造
    告訴伊的，是先由被告告訴伊，聊到這件事，之後才由原告
    跟伊說，但伊沒有跟兩造同時在場，而聽到兩造談及股票投
    資之事。伊就兩造一開始如何約定有關投資的相關事宜，均
    沒有在場聽聞，伊是在被告開始幫原告操作股票之前，有聽
    被告說有意思要幫原告操作股票，被告要如何操作之類的事
    。伊當時是聽到被告說原告委託陳小姐操作的方式賺得太慢
    了，如果由被告來操作，可以賺得比較快，也會賺得比較多
    。但被告沒有保證一定賺，被告只是說由被告來操作可以賺
    得比較快也比較多。伊知道股票的操作結果不一定是賺的，
    可能有賺有賠。伊在跟被告接觸的過程中，被告也沒有表示
    過被告操作股票一定賺都不會賠。伊沒有再聽到兩造之任一
    方跟伊說有關股票投資的事，一直到原告要跟被告要錢的時
    候，原告跟伊說都找不到被告，被告沒有接電話，請伊幫忙
    聯絡，後來伊打電話給被告，被告說會自己跟原告聯絡，伊
    有聽原告說被告有傳了簡訊給原告。伊沒有聽到被告跟原告
    說保證本金一定不會損失，伊沒有聽到被告這樣說，但是被
    告有說被告賺得一定不只這樣。後來伊問被告原告的錢如何
    處理，被告是有跟伊說被告要去大陸會收一筆錢回來，再把
    這筆錢還給原告。被告是有說被告去收了錢，有入帳之後就
    會還錢給原告，但被告沒有說是要還給原告多少錢，伊也不
    知道被告要還給原告多少錢，被告跟伊說的時間點是他們2
    人已經就本金的返還發生糾紛了。」等情，然由前開證人所
    為證述內容觀之，渠等就被告是否曾向原告保證本金不會損
    失，可以全數取回乙事，或表示不記得了，或表示沒有聽到
    被告這樣說。是渠等所為前揭證詞，顯尚無法遽採為有利原
    告之認定。此外，原告復未能舉出其他確切證據以實其說，
    自難認其前開主張為可採。
五、又，原告主張依兩造間約定，被告有保證本金不會損失，故
    被告應於96年10月31日返還原告本金60萬元云云，固屬無據
    ，委無足採，已如前述，然被告對於原告曾於1 週前通知，
    應於96年10月31日返還本金60萬元乙節並不爭執，且原告亦
    自承向被告表示10月31日要取回本金，就是表示不再繼續委
    託被告操作買賣等語（見本院卷第43頁），堪認原告已向被
    告為96年10月31日終止契約之意思表示，且該意思表示之通
    知業已達到被告，發生效力，則兩造間前揭所為代為買賣股
    票之約定，自應於期限即96年10月31日屆至時，發生終止之
    效力。再者，兩造間上開代為買賣股票之約定既業經終止，
    則原告基於該約定所交付予被告之金錢，於契約終止時所尚
    存之餘額即本金20萬元（業經被告自認在卷，且為原告所不
    爭執，見本院卷第43頁），被告自應返還原告。
六、綜上所述，原告主張被告曾保證本金絕對不會損失，依兩造
    間契約之約定，被告自應返還本金60萬元云云，雖屬無據，
    不應准許。然兩造間之契約既經合法終止，被告自應將本金
    餘額返還原告，亦即原告依兩造間之契約關係，得請求被告
    返還之本金應為餘額之20萬元，非60萬元。從而，原告本於
    兩造間所約定之契約之法律關係，請求被告返還20萬元，及
    自給付期限屆滿即96年10月31日之翌日（96年11月1 日）起
    至清償日止，按年息百分之五計算之利息，即屬於法有據，
    為有理由，應予准許；超過上開範圍原告之請求則為無理由
    ，應予駁回。
七、因本案事證已臻明確，兩造其餘主張、陳述及所提之證據暨
    攻擊防禦方法，經本院審酌後，認與本案判斷結果無影響，
    均毋庸再予一一審酌，附此敘明。
八、兩造均陳明願供擔保，聲請宣告假執行或免為假執行，經核
    原告勝訴部分，於法尚無不合，爰分別酌定相當之擔保金額
    准許之。至原告其餘假執行之聲請，因該部分之訴業經駁回
    ，其假執行之聲請亦失所附麗，應併予駁回。
九、結論：本件原告之訴為一部有理由，一部無理由，依民事訴
    訟法第79條、第390 條、第392 條，判決如主文。
中    華    民    國    97    年    7     月    7     日
                  民事第一庭    法  官  黃若美
以上正本係照原本作成
如對本判決上訴，須於判決送達後20日內向本院提出上訴狀
中    華    民    國    97    年    7     月    7     日
                                書記官  洪惠玲


司法院資訊處製作；財團法人民間司法改革基金會備份。
